臺灣高等法院民事裁定　　　　　　　　　96年度抗字第1167號
抗　告　人　海喬國際股份有限公司
　　　　　　華特實業股份有限公司
上二人共同
法定代理人　乙○○
上列抗告人因與相對人甲○○間撤銷詐害行為，聲請訴訟救助事
件，對於中華民國96年6月15日臺灣士林地方法院96年度救字第
16號裁定，提起抗告，本院裁定如下：
    主  文
抗告駁回。
抗告費用由抗告人負擔。
    理  由
一、相對人於原法院聲請意旨略以：伊與抗告人間撤銷詐害債權
    行為事件，因無資力支出訴訟費用，且非無勝訴之望，經向
    財團法人法律扶助基金會台北分會（下稱法律扶助基金會）
    申請法律扶助獲准在案，為此聲請訴訟救助等語。
二、原裁定意旨略以：相對人主張其無資力支出訴訟費用，且非
    顯無勝訴之望，業據提出法律扶助基金會通知書、財產歸戶
    證明以為釋明，爰准予訴訟救助。
三、本件抗告意旨略以：相對人早於92年11月6日已知悉華特實
    業股份有限公司（下稱華特公司）、海喬國際股份有限公司
    （下稱海喬公司）移轉海外藥品代理權之行為，並主張上開
    行為係華特公司為脫免民事契約責任而為，其迄今始提出撤
    銷詐害行為訴訟，已逾撤銷權之除斥期間，是相對人必因除
    斥期間經過而顯無勝訴之望。又相對人前與華特公司間請求
    給付佣金之訴訟，請求近新台幣（下同）700萬元之佣金，
    相對人不僅有資力支出第一、二審裁判費，亦均委任律師代
    理訴訟，顯見其並非無資力。且相對人自承曾任多家公司重
    要職務，必累積相當豐厚之資產，恐係將資產置於台灣以外
    之處，自非無資力，故相對人不符民事訴訟法第107條所定
    「無資力」之要件，且顯無勝訴之望，原法院竟准予訴訟救
    助，於法未合，因而提起抗告，請求廢棄原裁定云云。
四、按當事人無資力支出訴訟費用者，法院應依聲請，以裁定准
    予訴訟救助；但顯無勝訴之望者，不在此限，民事訴訟法第
    107條第1項定有明文。此項請求救助之事由，依同法第109
    條第2項、第284條之規定，應提出能即時調查之證據以釋明
    之。次按，經准予法律扶助之無資力者，其於訴訟程序中，
    向法院聲請訴訟救助時，應准予訴訟救助；但另有不符法律
    扶助事實之證明者，不在此限，法律扶助法第62條亦有明文
    。又所謂無資力係指窘於生活，且缺乏經濟信用者而言（最
    高法院43年台抗字第152號判例參照）；所謂顯無勝訴之望
    ，係指聲請訴訟救助之當事人所提起之訴或上訴依其主張之
    事實於法律上本無獲得勝訴之望；或其起訴或上訴為不合法
    之情形而言，若尚須經法院調查辯論後，始能知悉其勝負之
    結果者，不得謂為顯無勝訴之望（最高法院75年度台抗字第
    227號、87年度台抗字第660號裁定意旨參照）。經查：
  (一)相對人主張其與抗告人間撤銷詐害行為事件，已向法律扶助
    基金會申請法律扶助獲准在案，業據提出法律扶助基金會通
    知書為證（見原法院卷第7頁）；另其主張其無資力支出訴
    訟費用，亦據提出財產歸戶證明（見原法院卷第21頁至第23
    頁）為證，已釋明其於94年間所得為161,646元，95年間並
    無所得，且別無其他財產，是相對人無資力支出訴訟費用之
    主張，應堪以採信。
  (二)相對人雖於另案請求華特公司給付佣金之訴訟，曾支出第一
    、二審裁判費，且委請律師代理訴訟，然相對人已釋明其無
    資力支出訴訟費用，不能僅因於另案曾支出裁判費、律師費
    等，即認相對人於本件撤銷詐害行為事件時，仍有資力支出
    訴訟費用。又相對人於另案訴訟書狀中雖自承為香港專業管
    理協會之會員，曾擔任英商怡和集團至誠公司行政主任、香
    港荷商三洋（遠東）有限公司業務經理、泰國觀光局行銷經
    理、開德順實業有限公司國貿部經理，並為開德順實業有限
    公司取得歐洲Slovenia/Lama及Austria/Fulterer兩五金建
    材製造廠之台灣總代理權等，惟此僅足以證明相對人曾擔任
    前揭職務，但不足證明其現尚有足夠資力，或已將資產置於
    國外，抗告人執此而認相對人屬有相當資力之人，殊難採信
    。
  (三)另前揭撤銷詐害行為訴訟，相對人是否已知悉抗告人之詐害
    行為，致逾撤銷權之除斥期間，及其於另案之主張可否拘束
    相對人等等，均尚需經受訴法院實質審理後，始知訴訟結果
    ，尚難認相對人就前揭撤銷詐害行為事件，係顯無勝訴之望
    。
  (四)綜上，本件相對人與抗告人間撤銷詐害行為事件，已向法律
    扶助基金會申請法律扶助獲准在案，及其就無資力支出訴訟
    費用一節，已為相當釋明，且非顯無勝訴之望，是其聲請訴
    訟救助，於法有據。從而，原法院裁定准予訴訟救助，並無
    違誤。本件抗告意旨指摘原裁定不當，求予廢棄，為無理由
    ，應予駁回。
五、據上論結，本件抗告為無理由，爰裁定如主文。
中　　華　　民　　國　　96　　年　　7 　　月　　31　　日
                    民事第十六庭
                        審判長法　官  沈方維
　　　　　　　　　　    　　　法　官  張競文
　　　　　　　　　　    　　　法　官  呂淑玲
正本係照原本作成。
本裁定除以適用法規顯有錯誤為理由，並經本院許可外，不得再
抗告。如提起再抗告，應於收受後10日內委任律師為訴訟代理人
向本院提出再抗告狀。並繳納再抗告費新台幣１千元。
中　　華　　民　　國　　96　　年　　7 　　月　　31　　日
　　　　　　　　　　　　　　　書記官  明祖全
